#Rewrite Verion (From2026/6/3--)
# This script is for noise reduction of the annotated data of metabolomic
# Threshold, Mass Error <= 20 ppm

#跟ChatGPT一起溝通後的邏輯
#1. 5x Blank filter measurement
#2. 用 Compound 把 identification filter 成同一批 features
#3. ChemSpider 抓 external IDs：ChEBI / HMDB / PubChem
#4. external IDs 合併回 identification
#5. Mass error ≤ 20 ppm filter
#6. 用 20 ppm 後資料建立 ChEBI / PubChem / HMDB conversion input



```{r}

#----0. Install packages if needed----

# CRAN packages
cran_pkgs <- c("rvest", "matrixStats", "BiocManager")

for (pkg in cran_pkgs) {
  
  if (!requireNamespace(pkg, quietly = TRUE)) {
    install.packages(pkg)
  }
}

# Bioconductor package
if (!requireNamespace("Rdisop", quietly = TRUE)) {
  BiocManager::install("Rdisop")
}

if (!requireNamespace("FactoMineR", quietly = TRUE)) {
  BiocManager::install("FactoMineR")
}

```

```{r}

#----1. library----
library(tidyverse)
library(rvest)
library(matrixStats) # for median calculation
library(Rdisop)
library(FactoMineR)
library(factoextra)
library(ggcorrplot)

```

```{r}

#----2. create the output folder----

base_path <- "/Users/wangjie/Desktop/LAB/1_Data/5.1_ (Re-analyze) Metabolomic/0_Raw Data"

output_folder <- "1_Data(reanalysis)_Celldeath_Sup_Each_Filtered"

output_path <- file.path(base_path, output_folder)

dir.create(output_path, showWarnings = FALSE, recursive = TRUE)

```

```{r}

#----3. import raw data----

raw_path <- "/Users/wangjie/Desktop/LAB/1_Data/5.1_ (Re-analyze) Metabolomic/0_Raw Data/0_QI report"

POS_iden <- read_csv(file.path(raw_path, "POS_Compound Identification.csv"))
NEG_iden <- read_csv(file.path(raw_path, "NEG_Compound Identification.csv"))
POS_measure <- read_csv(file.path(raw_path, "POS_Compound Measurement.csv"))
NEG_measure <- read_csv(file.path(raw_path, "NEG_Compound Measurement.csv"))

```
```{r}
#----4. tidy measurement raw data----

sample_colnames <- c(
  "Compound", 
  "DMSO-1", "DMSO-2", "DMSO-3", 
  "STS-1", "STS-2", "STS-3", 
  "Fas-1", "Fas-2", "Fas-3",
  "RSL-1", "RSL-2", "RSL-3",
  "Nec-1", "Nec-2", "Nec-3",
  "Blank"
)

# check selected columns
colnames(POS_measure)[c(1, 14:29)]
colnames(NEG_measure)[c(1, 14:29)]

# clean POS measurement data
POS_measure_clean <- POS_measure[-c(1, 2), c(1, 14:29)]
colnames(POS_measure_clean) <- sample_colnames
POS_measure_clean[, 2:17] <- lapply(POS_measure_clean[, 2:17], as.numeric)

# clean NEG measurement data
NEG_measure_clean <- NEG_measure[-c(1, 2), c(1, 14:29)]
colnames(NEG_measure_clean) <- sample_colnames
NEG_measure_clean[, 2:17] <- lapply(NEG_measure_clean[, 2:17], as.numeric)
```
```{r}
#----5. calculate group mean and condition-specific blank filter----
#子維原本將所有的CellDeath Sup 一起算成個Mean再去求出Median 然後去跟Blank大於10倍的數字做Filter
#我改成分開的，把每一單讀calculate成Mean，再拿去跟Blank 大於{5}倍率的作Filtered

blank_fold <- 5   #子維原本是10倍

POS_measure_clean <- POS_measure_clean %>%
  mutate(
    DMSO_mean = rowMeans(across(c("DMSO-1", "DMSO-2", "DMSO-3")), na.rm = TRUE),
    STS_mean  = rowMeans(across(c("STS-1", "STS-2", "STS-3")), na.rm = TRUE),
    Fas_mean  = rowMeans(across(c("Fas-1", "Fas-2", "Fas-3")), na.rm = TRUE),
    RSL_mean  = rowMeans(across(c("RSL-1", "RSL-2", "RSL-3")), na.rm = TRUE),
    Nec_mean  = rowMeans(across(c("Nec-1", "Nec-2", "Nec-3")), na.rm = TRUE),
    
    DMSO_pass_blank = DMSO_mean > Blank * blank_fold,
    STS_pass_blank  = STS_mean  > Blank * blank_fold,
    Fas_pass_blank  = Fas_mean  > Blank * blank_fold,
    RSL_pass_blank  = RSL_mean  > Blank * blank_fold,
    Nec_pass_blank  = Nec_mean  > Blank * blank_fold,
    
    Any_condition_pass_blank = DMSO_pass_blank | STS_pass_blank | Fas_pass_blank | 
                               RSL_pass_blank | Nec_pass_blank
  )

NEG_measure_clean <- NEG_measure_clean %>%
  mutate(
    DMSO_mean = rowMeans(across(c("DMSO-1", "DMSO-2", "DMSO-3")), na.rm = TRUE),
    STS_mean  = rowMeans(across(c("STS-1", "STS-2", "STS-3")), na.rm = TRUE),
    Fas_mean  = rowMeans(across(c("Fas-1", "Fas-2", "Fas-3")), na.rm = TRUE),
    RSL_mean  = rowMeans(across(c("RSL-1", "RSL-2", "RSL-3")), na.rm = TRUE),
    Nec_mean  = rowMeans(across(c("Nec-1", "Nec-2", "Nec-3")), na.rm = TRUE),
    
    DMSO_pass_blank = DMSO_mean > Blank * blank_fold,
    STS_pass_blank  = STS_mean  > Blank * blank_fold,
    Fas_pass_blank  = Fas_mean  > Blank * blank_fold,
    RSL_pass_blank  = RSL_mean  > Blank * blank_fold,
    Nec_pass_blank  = Nec_mean  > Blank * blank_fold,
    
    Any_condition_pass_blank = DMSO_pass_blank | STS_pass_blank | Fas_pass_blank | 
                               RSL_pass_blank | Nec_pass_blank
  )     #AnyCondition是指任一死亡模式高於5xBlank就保留＆計算

#----5.1 count metabolites after condition-specific blank filter----
#看一下Filtered後有多少被去除多少還在

count_blank_filter <- function(df, mode_name) {
  total_n <- nrow(df)
  
  tibble(
    Mode = mode_name,
    Blank_fold = blank_fold,
    Condition = c("DMSO", "STS", "Fas", "RSL", "Nec", "Any_condition"),
    Remaining_metabolites = c(
      sum(df$DMSO_pass_blank, na.rm = TRUE),
      sum(df$STS_pass_blank, na.rm = TRUE),
      sum(df$Fas_pass_blank, na.rm = TRUE),
      sum(df$RSL_pass_blank, na.rm = TRUE),
      sum(df$Nec_pass_blank, na.rm = TRUE),
      sum(df$Any_condition_pass_blank, na.rm = TRUE)
    ),
    Total_metabolites = total_n,
    Removed_metabolites = Total_metabolites - Remaining_metabolites
  )
}

blank_filter_summary <- bind_rows(
  count_blank_filter(POS_measure_clean, "POS"),
  count_blank_filter(NEG_measure_clean, "NEG")
)

blank_filter_summary
```
```{r}
#----6. keep metabolites higher than 5x Blank in any condition----

POS_measure_rm <- POS_measure_clean %>%
  filter(Any_condition_pass_blank)

NEG_measure_rm <- NEG_measure_clean %>%
  filter(Any_condition_pass_blank)

#----7. count metabolites before and after blank filter----

blank_filter_summary <- tibble(
  Mode = c("POS", "NEG"),
  Blank_fold = blank_fold,
  Before_filter = c(nrow(POS_measure_clean), nrow(NEG_measure_clean)),
  After_filter = c(nrow(POS_measure_rm), nrow(NEG_measure_rm)),
  Removed = Before_filter - After_filter
)

blank_filter_summary
```
```{r}

#----8. count condition-specific retained metabolites----

condition_blank_summary <- tibble(
  Mode = rep(c("POS", "NEG"), each = 6),
  Blank_fold = blank_fold,
  Condition = rep(c("DMSO", "STS", "Fas", "RSL", "Nec", "Any_condition"), times = 2),
  Remaining_metabolites = c(
    sum(POS_measure_clean$DMSO_pass_blank, na.rm = TRUE),
    sum(POS_measure_clean$STS_pass_blank, na.rm = TRUE),
    sum(POS_measure_clean$Fas_pass_blank, na.rm = TRUE),
    sum(POS_measure_clean$RSL_pass_blank, na.rm = TRUE),
    sum(POS_measure_clean$Nec_pass_blank, na.rm = TRUE),
    sum(POS_measure_clean$Any_condition_pass_blank, na.rm = TRUE),
    
    sum(NEG_measure_clean$DMSO_pass_blank, na.rm = TRUE),
    sum(NEG_measure_clean$STS_pass_blank, na.rm = TRUE),
    sum(NEG_measure_clean$Fas_pass_blank, na.rm = TRUE),
    sum(NEG_measure_clean$RSL_pass_blank, na.rm = TRUE),
    sum(NEG_measure_clean$Nec_pass_blank, na.rm = TRUE),
    sum(NEG_measure_clean$Any_condition_pass_blank, na.rm = TRUE)
  )
)

condition_blank_summary

```
```{r}
#----9. export 5x Blank filtered measurement and identification----
# Filter identification table based on 5x Blank filtered measurement
#Export 5x Blank filtered measurement and identification
#先建立會用到的命名：POS_iden_rm、NEG_iden_rm。

POS_iden_rm <- POS_iden %>%
  semi_join(POS_measure_rm %>% select(Compound), by = "Compound")

NEG_iden_rm <- NEG_iden %>%
  semi_join(NEG_measure_rm %>% select(Compound), by = "Compound")


# Export measurement and identification after 5x Blank filter
write_csv(
  POS_measure_rm,
  file.path(output_path, "1_Filtered(5xBlank)_POS_Measure.csv")
)

write_csv(
  NEG_measure_rm,
  file.path(output_path, "1_Filtered(5xBlank)_NEG_Measure.csv")
)

write_csv(
  POS_iden_rm,
  file.path(output_path, "1_Filtered(5xBlank)_POS_Identification.csv")
)

write_csv(
  NEG_iden_rm,
  file.path(output_path, "1_Filtered(5xBlank)_NEG_Identification.csv")
)

write_csv(
  blank_filter_summary,
  file.path(output_path, "1.1_Blank_Filter_Summary.csv")
)

write_csv(
  condition_blank_summary,
  file.path(output_path, "1.1_SpecificCondition_Filtered(5xBlank)_Summary.csv")
)
```


```{r}
# Quick summary
iden_filter_summary <- tibble(
  Mode = c("POS", "NEG"),
  Measurement_filtered_metabolites = c(nrow(POS_measure_rm), nrow(NEG_measure_rm)),
  Identification_filtered_rows = c(nrow(POS_iden_rm), nrow(NEG_iden_rm))
)

iden_filter_summary

write_csv(
  iden_filter_summary,
  file.path(output_path, "1.2_Identification_Filter_Summary.csv")
)
```

```{r}
#----0. Install packages if needed----
#為了存進ChemSpider要這樣Converted ID 需要的API金鑰

install.packages("usethis")
usethis::edit_r_environ()


cran_pkgs <- c("tidyverse", "webchem")

for (pkg in cran_pkgs) {
  if (!requireNamespace(pkg, quietly = TRUE)) {
    install.packages(pkg)
  }
}
```
```{r}
#----read selected response headers safely----
#目前用不到我要來繞過API了
headers_to_check <- c(
  "retry-after",
  "x-ratelimit-limit",
  "x-ratelimit-remaining",
  "x-ratelimit-reset"
)

header_check <- tibble(
  Header = headers_to_check,
  Value = sapply(headers_to_check, function(h) {
    value <- httr2::resp_header(resp, h)
    if (is.null(value)) NA_character_ else value
  })
)

header_check

resp_headers(resp)
names(resp_headers(resp))
tryCatch(
  resp_body_string(resp),
  error = function(e) conditionMessage(e)
)
```


```{r}
#----10. scrape external database IDs from ChemSpider compound page----
# Purpose:
# 1. Convert CSID into ChemSpider compound page URL
# 2. Read ChemSpider webpage HTML
# 3. Extract ChEBI, HMDB, and PubChem IDs from page text and links
# 4. Always return clean columns:
#    CSID, ChemSpider_URL, ChEBI_ID, HMDB_ID, PubChem_ID

extract_external_ids_static <- function(csid) {
  
  url <- paste0(
    "https://www.chemspider.com/Chemical-Structure.",
    csid,
    ".html"
  )
  
  page_html <- tryCatch({
    
    req <- httr2::request(url) %>%
      httr2::req_user_agent(
        "Mozilla/5.0 (Macintosh; Intel Mac OS X 10_15_7) AppleWebKit/537.36 Chrome/120 Safari/537.36"
      ) %>%
      httr2::req_timeout(15) %>%
      httr2::req_error(is_error = function(resp) FALSE)
    
    resp <- httr2::req_perform(req)
    status <- httr2::resp_status(resp)
    
    if (status != 200) {
      NA_character_
    } else {
      httr2::resp_body_string(resp)
    }
    
  }, error = function(e) {
    NA_character_
  })
  
  if (is.na(page_html)) {
    return(tibble(
      CSID = as.character(csid),
      ChemSpider_URL = url,
      ChEBI_ID = NA_character_,
      HMDB_ID = NA_character_,
      PubChem_ID = NA_character_
    ))
  }
  
  page <- read_html(page_html)
  
  page_text <- page %>%
    html_text2()
  
  links <- page %>%
    html_elements("a")
  
  link_tbl <- tibble(
    link_text = html_text2(links),
    link_href = html_attr(links, "href")
  ) %>%
    mutate(
      link_text = as.character(link_text),
      link_href = as.character(link_href),
      link_combined = paste(link_text, link_href)
    )
  
  all_text <- paste(
    page_text,
    paste(link_tbl$link_combined, collapse = " "),
    collapse = " "
  )
  
  # ChEBI IDs: CHEBI:xxxxx or CHEBI_xxxxx
  chebi_ids <- str_extract_all(
    all_text,
    regex("CHEBI[:_]?\\d+", ignore_case = TRUE)
  )[[1]] %>%
    str_to_upper() %>%
    str_replace_all("CHEBI_", "CHEBI:") %>%
    unique()
  
  # HMDB IDs: HMDB0051561, HMDB51561, HMDB0000001, etc.
  hmdb_ids <- str_extract_all(
    all_text,
    regex("HMDB\\d{5,}", ignore_case = TRUE)
  )[[1]] %>%
    str_to_upper() %>%
    unique()
  
  # PubChem IDs from PubChem URL
  pubchem_from_url <- str_match_all(
    paste(link_tbl$link_href, collapse = " "),
    regex(
      "pubchem\\.ncbi\\.nlm\\.nih\\.gov/(?:compound|substance|cid|sid)/([0-9]+)",
      ignore_case = TRUE
    )
  )[[1]]
  
  pubchem_ids_from_url <- if (nrow(pubchem_from_url) > 0) {
    pubchem_from_url[, 2]
  } else {
    character()
  }
  
  # PubChem IDs from link text if href links to PubChem
  pubchem_ids_from_link_text <- link_tbl %>%
    filter(str_detect(link_href, regex("pubchem\\.ncbi\\.nlm\\.nih\\.gov", ignore_case = TRUE))) %>%
    pull(link_text) %>%
    str_extract_all("\\b\\d{2,}\\b") %>%
    unlist()
  
  # PubChem IDs from visible text pattern: PubChem 131762284
  pubchem_from_text <- str_match_all(
    all_text,
    regex("PubChem\\s+([0-9]{2,})", ignore_case = TRUE)
  )[[1]]
  
  pubchem_ids_from_text <- if (nrow(pubchem_from_text) > 0) {
    pubchem_from_text[, 2]
  } else {
    character()
  }
  
   # PubChem IDs:
  # 1. PubChem URLs
  # 2. PubChem row visible text
  # 3. Link text after PubChem data source
  pubchem_from_url <- str_match_all(
    all_text,
    regex(
      "pubchem\\.ncbi\\.nlm\\.nih\\.gov/(?:compound|substance|cid|sid)/([0-9]+)",
      ignore_case = TRUE
    )
  )[[1]]
  
  pubchem_ids_from_url <- if (nrow(pubchem_from_url) > 0) {
    pubchem_from_url[, 2]
  } else {
    character()
  }
  
  pubchem_from_text <- str_match_all(
    all_text,
    regex("PubChem\\s+([0-9]{2,})", ignore_case = TRUE)
  )[[1]]
  
  pubchem_ids_from_text <- if (nrow(pubchem_from_text) > 0) {
    pubchem_from_text[, 2]
  } else {
    character()
  }
  
  pubchem_ids_from_links <- link_tbl %>%
    filter(
      str_detect(link_text, regex("^\\d{2,}$")) |
        str_detect(link_href, regex("pubchem|ncbi", ignore_case = TRUE))
    ) %>%
    mutate(combined = paste(link_text, link_href)) %>%
    filter(str_detect(combined, regex("pubchem|ncbi|compound|substance|cid|sid", ignore_case = TRUE))) %>%
    pull(combined) %>%
    str_extract_all("\\b\\d{2,}\\b") %>%
    unlist()
  
  pubchem_ids <- c(
    pubchem_ids_from_url,
    pubchem_ids_from_text,
    pubchem_ids_from_links
  ) %>%
    unique()
  
  tibble(
    CSID = as.character(csid),
    ChemSpider_URL = url,
    ChEBI_ID = ifelse(length(chebi_ids) == 0, NA_character_, paste(chebi_ids, collapse = ";")),
    HMDB_ID = ifelse(length(hmdb_ids) == 0, NA_character_, paste(hmdb_ids, collapse = ";")),
    PubChem_ID = ifelse(length(pubchem_ids) == 0, NA_character_, paste(pubchem_ids, collapse = ";"))
  )
}

#----11. batch extract external database IDs from CSID list----
# Purpose:
# 1. Run extract_external_ids_static() for multiple CSIDs
# 2. Save checkpoint every checkpoint_every records
# 3. Overwrite the same output file during each checkpoint
# 4. Force all ID columns to character to avoid bind_rows type conflict
# 5. Default overwrite = TRUE means full rerun from beginning

batch_extract_external_ids <- function(
    csid_df,
    mode_name,
    sleep_min = 4,
    sleep_max = 8,
    checkpoint_every = 50,
    overwrite = TRUE
) {
  
  out_file <- file.path(
    output_path,
    paste0("2_ChemSpider_", mode_name, "_CSID_external_IDs.csv")
  )
  
  if (overwrite && file.exists(out_file)) {
    file.remove(out_file)
  }
  
  csid_vec <- csid_df %>%
    mutate(CSID = as.character(CSID)) %>%
    pull(CSID) %>%
    unique() %>%
    as.character()
  
  result_list <- vector("list", length(csid_vec))
  
  for (i in seq_along(csid_vec)) {
    
    csid_i <- csid_vec[i]
    
    message(mode_name, ": ", i, " / ", length(csid_vec), " ; CSID = ", csid_i)
    
    result_list[[i]] <- extract_external_ids_static(csid_i) %>%
      transmute(
        CSID = as.character(CSID),
        ChemSpider_URL = as.character(ChemSpider_URL),
        ChEBI_ID = as.character(ChEBI_ID),
        HMDB_ID = as.character(HMDB_ID),
        PubChem_ID = as.character(PubChem_ID)
      )
    
    if (i %% checkpoint_every == 0) {
      
      temp_result <- bind_rows(result_list[1:i]) %>%
        transmute(
          CSID = as.character(CSID),
          ChemSpider_URL = as.character(ChemSpider_URL),
          ChEBI_ID = as.character(ChEBI_ID),
          HMDB_ID = as.character(HMDB_ID),
          PubChem_ID = as.character(PubChem_ID)
        ) %>%
        distinct(CSID, .keep_all = TRUE)
      
      write_csv(temp_result, out_file)
    }
    
    Sys.sleep(runif(1, min = sleep_min, max = sleep_max))
  }
  
  final_result <- bind_rows(result_list) %>%
    transmute(
      CSID = as.character(CSID),
      ChemSpider_URL = as.character(ChemSpider_URL),
      ChEBI_ID = as.character(ChEBI_ID),
      HMDB_ID = as.character(HMDB_ID),
      PubChem_ID = as.character(PubChem_ID)
    ) %>%
    distinct(CSID, .keep_all = TRUE)
  
  write_csv(final_result, out_file)
  
  return(final_result)
}
```


```{r}
#試跑 NEG / POS #不然等等要跑大量失敗就ㄙㄨㄚˋ賽
#----12. test external ID extraction with first 10 NEG CSIDs----

NEG_external_ID_test <- batch_extract_external_ids(    #COST About 3Hr.35min
  csid_df = NEG_CSID[1:10, ],
  mode_name = "NEG_test",
  sleep_min = 4,
  sleep_max = 8,
  checkpoint_every = 5,
  overwrite = TRUE
)

NEG_external_ID_test %>%
  print(n = Inf, width = Inf)

NEG_external_ID_test %>%
  summarise(
    Total = n(),
    With_ChEBI = sum(!is.na(ChEBI_ID)),
    With_HMDB = sum(!is.na(HMDB_ID)),
    With_PubChem = sum(!is.na(PubChem_ID)),
    Any_external_ID = sum(!is.na(ChEBI_ID) | !is.na(HMDB_ID) | !is.na(PubChem_ID)),
    Any_external_ID_rate = Any_external_ID / Total
  ) %>%
  print()

#----13. test external ID extraction with first 10 POS CSIDs----

POS_external_ID_test <- batch_extract_external_ids(     #COST About 16Hr30min
  csid_df = POS_CSID[1:10, ],
  mode_name = "POS_test",
  sleep_min = 4,
  sleep_max = 8,
  checkpoint_every = 5,
  overwrite = TRUE
)

POS_external_ID_test %>%
  print(n = Inf, width = Inf)

POS_external_ID_test %>%
  summarise(
    Total = n(),
    With_ChEBI = sum(!is.na(ChEBI_ID)),
    With_HMDB = sum(!is.na(HMDB_ID)),
    With_PubChem = sum(!is.na(PubChem_ID)),
    Any_external_ID = sum(!is.na(ChEBI_ID) | !is.na(HMDB_ID) | !is.na(PubChem_ID)),
    Any_external_ID_rate = Any_external_ID / Total
  ) %>%
  print()
```
```{r}
#----15. rerun full NEG CSID external ID extraction----

system.time({
  NEG_external_IDs <- batch_extract_external_ids(
    csid_df = NEG_CSID,
    mode_name = "NEG_iden",
    sleep_min = 4,
    sleep_max = 8,
    checkpoint_every = 50,
    overwrite = TRUE
  )
})

#----16. rerun full POS CSID external ID extraction----

system.time({
  POS_external_IDs <- batch_extract_external_ids(
    csid_df = POS_CSID,
    mode_name = "POS_iden",
    sleep_min = 4,
    sleep_max = 8,
    checkpoint_every = 50,
    overwrite = TRUE
  )
})

#----17. check external ID extraction result----

check_external_id_summary <- function(df, mode_name) {
  
  df %>%
    summarise(
      Mode = mode_name,
      Total = n(),
      With_ChEBI = sum(!is.na(ChEBI_ID)),
      With_HMDB = sum(!is.na(HMDB_ID)),
      With_PubChem = sum(!is.na(PubChem_ID)),
      Any_external_ID = sum(!is.na(ChEBI_ID) | !is.na(HMDB_ID) | !is.na(PubChem_ID)),
      ChEBI_rate = With_ChEBI / Total,
      HMDB_rate = With_HMDB / Total,
      PubChem_rate = With_PubChem / Total,
      Any_external_ID_rate = Any_external_ID / Total
    )
}

bind_rows(
  check_external_id_summary(NEG_external_IDs, "NEG"),
  check_external_id_summary(POS_external_IDs, "POS")
) %>%
  print()
```
#Step 17,18. 整合 POS / NEG external IDs
#Step 19,20. 把原本 identification 裡的 HMDB ID 也合進來
#Step 3. 把 ChEBI / HMDB / PubChem 多 ID 展開成 long format
#Step 4. 產生三種 conversion input：
        ChEBI → KEGG
        PubChem → KEGG
        HMDB → KEGG
#Step 5. 轉換後合併成 CSID_to_KEGG table
#Step 6. 把 KEGG / HMDB / ChEBI / PubChem 對回 identification
#Step 7. 再用 Compound 對回 measurement
#Step 8. 做 fold change、condition-specific metabolite、pathway input



```{r}
#----17.1. save external ID extraction summary----

external_ID_summary <- bind_rows(
  check_external_id_summary(NEG_external_IDs, "NEG"),
  check_external_id_summary(POS_external_IDs, "POS")
)

write_csv(
  external_ID_summary,
  file.path(output_path, "2.1_ChemSpider_external_IDs_Summary.csv")
)

external_ID_summary
```
```{r}
#----18. import ChemSpider external ID results----
# Purpose:
# Read POS and NEG ChemSpider external ID files.
# These files contain CSID, ChemSpider_URL, ChEBI_ID, HMDB_ID, and PubChem_ID.

NEG_external_IDs <- read_csv(
  file.path(output_path, "2_ChemSpider_NEG_iden_CSID_external_IDs.csv"),
  show_col_types = FALSE,
  col_types = cols(
    CSID = col_character(),
    ChemSpider_URL = col_character(),
    ChEBI_ID = col_character(),
    HMDB_ID = col_character(),
    PubChem_ID = col_character()
  )
)

POS_external_IDs <- read_csv(
  file.path(output_path, "2_ChemSpider_POS_iden_CSID_external_IDs.csv"),
  show_col_types = FALSE,
  col_types = cols(
    CSID = col_character(),
    ChemSpider_URL = col_character(),
    ChEBI_ID = col_character(),
    HMDB_ID = col_character(),
    PubChem_ID = col_character()
  )
)
```

```{r}
#----19. merge external IDs back to filtered identification tables----
# Purpose:
# 1. Add ChemSpider-derived ChEBI/HMDB/PubChem IDs to CSID rows.
# 2. Preserve original HMDB rows from QI identification table.
# 3. Combine ChemSpider-derived HMDB and original QI-HMDB into Final_HMDB_ID.
# 4. Build ID-rich identification tables for POS and NEG.
#把 external IDs 合併回 identification table

collapse_ids <- function(x) {
  
  x <- x %>%
    na.omit() %>%
    as.character() %>%
    paste(collapse = ";") %>%
    str_split(";") %>%
    unlist() %>%
    str_squish()
  
  x <- x[x != ""]
  x <- unique(x)
  
  if (length(x) == 0) {
    return(NA_character_)
  } else {
    return(paste(x, collapse = ";"))
  }
}

merge_external_ids_to_iden <- function(iden_df, external_df, mode_name) {
  
  external_for_join <- external_df %>%
    transmute(
      `Compound ID` = paste0("CSID", as.character(CSID)),
      CSID = as.character(CSID),
      ChemSpider_URL = as.character(ChemSpider_URL),
      ChEBI_ID = as.character(ChEBI_ID),
      HMDB_ID = as.character(HMDB_ID),
      PubChem_ID = as.character(PubChem_ID)
    ) %>%
    distinct(`Compound ID`, .keep_all = TRUE)
  
  iden_df %>%
    mutate(
      Mode = mode_name,
      `Compound ID` = as.character(`Compound ID`),
      
      # Original HMDB IDs already present in QI identification table
      Original_HMDB_ID = if_else(
        str_detect(`Compound ID`, "^HMDB"),
        `Compound ID`,
        NA_character_
      )
    ) %>%
    left_join(
      external_for_join,
      by = "Compound ID"
    ) %>%
    mutate(
      Final_HMDB_ID = map2_chr(
        HMDB_ID,
        Original_HMDB_ID,
        ~ collapse_ids(c(.x, .y))
      ),
      
      Any_annotation_ID = !is.na(ChEBI_ID) |
                          !is.na(Final_HMDB_ID) |
                          !is.na(PubChem_ID)
    )
}

NEG_iden_with_external_IDs <- merge_external_ids_to_iden(
  iden_df = NEG_iden_rm,
  external_df = NEG_external_IDs,
  mode_name = "NEG"
)

POS_iden_with_external_IDs <- merge_external_ids_to_iden(
  iden_df = POS_iden_rm,
  external_df = POS_external_IDs,
  mode_name = "POS"
)

write_csv(
  NEG_iden_with_external_IDs,
  file.path(output_path, "3_NEG_identification_with_external_IDs.csv")
)

write_csv(
  POS_iden_with_external_IDs,
  file.path(output_path, "3_POS_identification_with_external_IDs.csv")
)
```

```{r}

#----20. filter identification rows by mass error <= 15 ppm----
# 1. identification table 裡面每一列是 QI software 給的一個 metabolite candidate。
# 2. Mass Error (ppm) 代表實際量到的 m/z 和理論 m/z 差多少。
# 3. 差越小，這個 annotation 越可信。
# 4. 這裡只保留絕對值 <= 15 ppm 的 annotation rows。
#    也就是：
#    -15 ppm <= Mass Error <= +15 ppm
#
# 這一步得到的 Data 代表什麼？
# NEG_iden_external_15ppm：
#   NEG mode 中，通過 5x Blank filter，而且 Mass Error 在 ±15 ppm 內的 identification rows。
# POS_iden_external_15ppm：
#   POS mode 中，通過 5x Blank filter，而且 Mass Error 在 ±15 ppm 內的 identification rows。
# mass_error_filter_summary：
#   告訴你 15 ppm filter 前後各剩多少 identification rows。
#
# 注意：
# 這一步還沒有刪掉沒有 ChEBI/HMDB/PubChem 的 rows。
# 它只是先用 mass accuracy 把比較不可靠的 annotation 排除。

mass_error_cutoff <- 15

filter_iden_by_mass_error <- function(iden_df, mode_name) {
  
  iden_df %>%
    mutate(
      Mode = mode_name,
      `Mass Error (ppm)` = as.numeric(`Mass Error (ppm)`),
      Abs_Mass_Error_ppm = abs(`Mass Error (ppm)`),
      Pass_15ppm = Abs_Mass_Error_ppm <= mass_error_cutoff
    ) %>%
    filter(Pass_15ppm)
}

NEG_iden_external_15ppm <- filter_iden_by_mass_error(
  iden_df = NEG_iden_with_external_IDs,
  mode_name = "NEG"
)

POS_iden_external_15ppm <- filter_iden_by_mass_error(
  iden_df = POS_iden_with_external_IDs,
  mode_name = "POS"
)

mass_error_filter_summary <- tibble(
  Mode = c("NEG", "POS"),
  Mass_error_cutoff_ppm = mass_error_cutoff,
  Before_15ppm_filter = c(
    nrow(NEG_iden_with_external_IDs),
    nrow(POS_iden_with_external_IDs)
  ),
  After_15ppm_filter = c(
    nrow(NEG_iden_external_15ppm),
    nrow(POS_iden_external_15ppm)
  )
) %>%
  mutate(
    Removed_by_15ppm_filter = Before_15ppm_filter - After_15ppm_filter,
    Remaining_rate = After_15ppm_filter / Before_15ppm_filter
  )

write_csv(
  NEG_iden_external_15ppm,
  file.path(output_path, "4_NEG_identification_with_external_IDs_15ppm.csv")
)

write_csv(
  POS_iden_external_15ppm,
  file.path(output_path, "4_POS_identification_with_external_IDs_15ppm.csv")
)

write_csv(
  mass_error_filter_summary,
  file.path(output_path, "4_Mass_Error_15ppm_Filter_Summary.csv")
)

mass_error_filter_summary
```

```{r}
#----20-1. export stricter identification rows by mass error <= 10 ppm----
# 這一步在做什麼？
# 1. 這是 15 ppm 正式分析之外的嚴格版本。
# 2. 只保留 Mass Error 在 ±10 ppm 內的 identification rows。
# 3. 這份資料可以當 sensitivity analysis：
#    如果 15 ppm 和 10 ppm 得到的 biological conclusion 很接近，代表結果比較穩。
#
# 這一步得到的 Data 代表什麼？
# NEG_iden_external_10ppm：
#   NEG mode 中，通過 5x Blank filter，而且 Mass Error 在 ±10 ppm 內的 identification rows。
# POS_iden_external_10ppm：
#   POS mode 中，通過 5x Blank filter，而且 Mass Error 在 ±10 ppm 內的 identification rows。
# mass_error_filter_summary_10ppm：
#   告訴你 10 ppm filter 前後各剩多少 identification rows。
#
# 注意：
# 這份是 stricter version，不建議直接取代 15 ppm 主分析。
# 後續如果要做 10 ppm 版本的 KEGG / HMDB analysis，可以另開一套 _10ppm pipeline。

mass_error_cutoff_10ppm <- 10

filter_iden_by_mass_error_10ppm <- function(iden_df, mode_name) {
  
  iden_df %>%
    mutate(
      Mode = mode_name,
      `Mass Error (ppm)` = as.numeric(`Mass Error (ppm)`),
      Abs_Mass_Error_ppm = abs(`Mass Error (ppm)`),
      Pass_10ppm = Abs_Mass_Error_ppm <= mass_error_cutoff_10ppm
    ) %>%
    filter(Pass_10ppm)
}

NEG_iden_external_10ppm <- filter_iden_by_mass_error_10ppm(
  iden_df = NEG_iden_with_external_IDs,
  mode_name = "NEG"
)

POS_iden_external_10ppm <- filter_iden_by_mass_error_10ppm(
  iden_df = POS_iden_with_external_IDs,
  mode_name = "POS"
)

mass_error_filter_summary_10ppm <- tibble(
  Mode = c("NEG", "POS"),
  Mass_error_cutoff_ppm = mass_error_cutoff_10ppm,
  Before_10ppm_filter = c(
    nrow(NEG_iden_with_external_IDs),
    nrow(POS_iden_with_external_IDs)
  ),
  After_10ppm_filter = c(
    nrow(NEG_iden_external_10ppm),
    nrow(POS_iden_external_10ppm)
  )
) %>%
  mutate(
    Removed_by_10ppm_filter = Before_10ppm_filter - After_10ppm_filter,
    Remaining_rate = After_10ppm_filter / Before_10ppm_filter
  )

write_csv(
  NEG_iden_external_10ppm,
  file.path(output_path, "4_NEG_identification_with_external_IDs_10ppm.csv")
)

write_csv(
  POS_iden_external_10ppm,
  file.path(output_path, "4_POS_identification_with_external_IDs_10ppm.csv")
)

write_csv(
  mass_error_filter_summary_10ppm,
  file.path(output_path, "4_Mass_Error_10ppm_Filter_Summary.csv")
)

mass_error_filter_summary_10ppm
```
```{r}
#----20-2. compare 15 ppm and 10 ppm mass error filters----
# 這一步在做什麼？
# 1. 把 15 ppm 和 10 ppm 的保留數量放在一起比較。
# 2. 幫你判斷 10 ppm 是否砍掉太多資料。
#
# 這一步得到的 Data 代表什麼？
# mass_error_filter_comparison：
#   POS / NEG 在 15 ppm 和 10 ppm 下各保留多少 rows。

mass_error_filter_comparison <- tibble(
  Mode = c("NEG", "POS"),
  Before_filter = c(
    nrow(NEG_iden_with_external_IDs),
    nrow(POS_iden_with_external_IDs)
  ),
  After_15ppm_filter = c(
    nrow(NEG_iden_external_15ppm),
    nrow(POS_iden_external_15ppm)
  ),
  After_10ppm_filter = c(
    nrow(NEG_iden_external_10ppm),
    nrow(POS_iden_external_10ppm)
  )
) %>%
  mutate(
    Retention_rate_15ppm = After_15ppm_filter / Before_filter,
    Retention_rate_10ppm = After_10ppm_filter / Before_filter,
    Extra_removed_by_10ppm_vs_15ppm = After_15ppm_filter - After_10ppm_filter
  )

write_csv(
  mass_error_filter_comparison,
  file.path(output_path, "4_Mass_Error_15ppm_vs_10ppm_Comparison.csv")
)

mass_error_filter_comparison
```
```{r}
#----21. keep only annotated identification rows after 15 ppm filter----
# 這一步在做什麼？
# 1. #20 已經保留 Mass Error 在 ±15 ppm 內的 identification rows。
# 2. 但有些 rows 雖然 mass error 合格，卻沒有 ChEBI / HMDB / PubChem。
# 3. 這些 rows 目前無法知道對應到什麼 metabolite，也不適合進入 KEGG / HMDB / metabolite annotation analysis。
# 4. 所以這一步只保留至少有一種 annotation ID 的 rows：
#    ChEBI_ID、Final_HMDB_ID、PubChem_ID 其中之一不為 NA。
#
# 這一步得到的 Data 代表什麼？
# NEG_iden_external_15ppm_annotated：
#   NEG mode 中，通過 15 ppm，而且至少有 ChEBI / HMDB / PubChem 任一 ID 的 identification rows。
# POS_iden_external_15ppm_annotated：
#   POS mode 中，通過 15 ppm，而且至少有 ChEBI / HMDB / PubChem 任一 ID 的 identification rows。
# annotation_filter_summary_15ppm：
#   告訴你 15 ppm 後，有多少 rows 因為完全沒有 annotation ID 被排除。

NEG_iden_external_15ppm_annotated <- NEG_iden_external_15ppm %>%
  filter(!is.na(ChEBI_ID) | !is.na(Final_HMDB_ID) | !is.na(PubChem_ID))

POS_iden_external_15ppm_annotated <- POS_iden_external_15ppm %>%
  filter(!is.na(ChEBI_ID) | !is.na(Final_HMDB_ID) | !is.na(PubChem_ID))

annotation_filter_summary_15ppm <- tibble(
  Mode = c("NEG", "POS"),
  Rows_after_15ppm_filter = c(
    nrow(NEG_iden_external_15ppm),
    nrow(POS_iden_external_15ppm)
  ),
  Rows_with_annotation_ID = c(
    nrow(NEG_iden_external_15ppm_annotated),
    nrow(POS_iden_external_15ppm_annotated)
  )
) %>%
  mutate(
    Rows_without_annotation_ID = Rows_after_15ppm_filter - Rows_with_annotation_ID,
    Annotation_ID_rate = Rows_with_annotation_ID / Rows_after_15ppm_filter
  )

write_csv(
  NEG_iden_external_15ppm_annotated,
  file.path(output_path, "5_NEG_identification_with_external_IDs_15ppm_annotated_only.csv")
)

write_csv(
  POS_iden_external_15ppm_annotated,
  file.path(output_path, "5_POS_identification_with_external_IDs_15ppm_annotated_only.csv")
)

write_csv(
  annotation_filter_summary_15ppm,
  file.path(output_path, "5_Annotation_ID_Filter_Summary_15ppm.csv")
)

annotation_filter_summary_15ppm
```

```{r}
#----22. check annotation ID coverage after 15 ppm and annotated-only filter----
# 這一步在做什麼？
# 1. 檢查 annotated-only table 裡面有多少 rows 帶有 ChEBI / HMDB / PubChem。
# 2. 這可以幫你了解後面轉 KEGG 或做 HMDB annotation 時，主要會依賴哪一種 ID。
#
# 這一步得到的 Data 代表什麼？
# iden_external_summary_15ppm：
#   在 Mass Error ±15 ppm 且有 annotation ID 的 rows 中，
#   POS / NEG 各有多少 ChEBI / HMDB / PubChem。
#
# 注意：
# Rows_with_any_annotation_ID 理論上應該等於全部 rows，
# 因為 #21 已經刪掉三種 ID 都是 NA 的 rows。

iden_external_summary_15ppm <- bind_rows(
  NEG_iden_external_15ppm_annotated,
  POS_iden_external_15ppm_annotated
) %>%
  group_by(Mode) %>%
  summarise(
    Identification_rows_15ppm_annotated = n(),
    Rows_with_ChEBI = sum(!is.na(ChEBI_ID)),
    Rows_with_HMDB = sum(!is.na(Final_HMDB_ID)),
    Rows_with_PubChem = sum(!is.na(PubChem_ID)),
    Rows_with_any_annotation_ID = sum(
      !is.na(ChEBI_ID) | !is.na(Final_HMDB_ID) | !is.na(PubChem_ID)
    ),
    ChEBI_row_rate = Rows_with_ChEBI / Identification_rows_15ppm_annotated,
    HMDB_row_rate = Rows_with_HMDB / Identification_rows_15ppm_annotated,
    PubChem_row_rate = Rows_with_PubChem / Identification_rows_15ppm_annotated,
    Any_annotation_ID_row_rate = Rows_with_any_annotation_ID / Identification_rows_15ppm_annotated,
    .groups = "drop"
  )

write_csv(
  iden_external_summary_15ppm,
  file.path(output_path, "6_Identification_external_ID_Coverage_Summary_15ppm_annotated_only.csv")
)

iden_external_summary_15ppm
```

```{r}
#----23. expand ChEBI / HMDB / PubChem IDs into long format----
# 這一步在做什麼？
# 1. 有些 metabolite candidate 會同時有多個 ChEBI / HMDB / PubChem ID。
#    例如：
#    CHEBI:143163;CHEBI:73514
#    HMDB0051561;HMDB51561
# 2. 這一步把一格裡面的多個 ID 拆開。
# 3. 拆開後，一個 External_ID 會變成一列。
# 4. 這樣後面才能把每個 ID 分別拿去轉 KEGG。
#
# 這一步得到的 Data 代表什麼？
# external_ID_long_15ppm：
#   一張長格式 ID 對照表。
#   每一列代表：
#   某個 Mode / Compound / Compound ID / CSID 對到的一個 external ID。
#
# 為什麼要做 long format？
# 因為 KEGG conversion 不能直接吃 "CHEBI:1;CHEBI:2" 這種合併字串。
# 必須拆成一個 ID 一列。

normalize_hmdb_id <- function(x) {
  
  hmdb_num <- str_extract(x, "\\d+")
  
  ifelse(
    is.na(hmdb_num),
    NA_character_,
    paste0("HMDB", str_pad(hmdb_num, width = 7, side = "left", pad = "0"))
  )
}

external_ID_long_15ppm <- bind_rows(
  NEG_iden_external_15ppm_annotated,
  POS_iden_external_15ppm_annotated
) %>%
  select(
    Mode,
    Compound,
    `Compound ID`,
    CSID,
    ChEBI_ID,
    Final_HMDB_ID,
    PubChem_ID,
    Score,
    `Fragmentation Score`,
    `Mass Error (ppm)`,
    Abs_Mass_Error_ppm,
    `Isotope Similarity`
  ) %>%
  rename(
    HMDB_ID = Final_HMDB_ID
  ) %>%
  pivot_longer(
    cols = c(ChEBI_ID, HMDB_ID, PubChem_ID),
    names_to = "ID_type",
    values_to = "External_ID"
  ) %>%
  separate_rows(External_ID, sep = ";") %>%
  mutate(
    External_ID = str_squish(External_ID),
    External_ID = na_if(External_ID, ""),
    
    External_ID = case_when(
      ID_type == "HMDB_ID" ~ normalize_hmdb_id(External_ID),
      ID_type == "ChEBI_ID" ~ str_to_upper(External_ID),
      ID_type == "PubChem_ID" ~ External_ID,
      TRUE ~ External_ID
    ),
    
    # ChEBI 和 PubChem 之後會用 KEGG REST 嘗試轉成 KEGG compound ID。
    # HMDB 先保留，後面可用 MetaboAnalyst 或 HMDB mapping table 轉 KEGG。
    KEGG_query = case_when(
      ID_type == "ChEBI_ID" ~ str_replace(External_ID, "^CHEBI:", "chebi:"),
      ID_type == "PubChem_ID" ~ paste0("pubchem:", External_ID),
      TRUE ~ NA_character_
    )
  ) %>%
  filter(!is.na(External_ID)) %>%
  distinct(
    Mode,
    Compound,
    `Compound ID`,
    CSID,
    ID_type,
    External_ID,
    KEGG_query,
    .keep_all = TRUE
  )

write_csv(
  external_ID_long_15ppm,
  file.path(output_path, "7_External_ID_long_before_KEGG_conversion_15ppm.csv")
)

external_ID_long_summary_15ppm <- external_ID_long_15ppm %>%
  group_by(Mode, ID_type) %>%
  summarise(
    Unique_external_IDs = n_distinct(External_ID),
    Rows = n(),
    .groups = "drop"
  )

write_csv(
  external_ID_long_summary_15ppm,
  file.path(output_path, "7_External_ID_long_Summary_15ppm.csv")
)

external_ID_long_summary_15ppm
```

```{r}
#----24. create ID query lists for KEGG conversion----
# 這一步在做什麼？
# 1. 從 external_ID_long_15ppm 裡面整理出三種 ID list：
#    - ChEBI list
#    - PubChem list
#    - HMDB list
# 2. ChEBI 和 PubChem 之後會直接用 R 跑 KEGG conversion。
# 3. HMDB 之後會用 MetaboAnalyst 或其他 mapping table 轉成 KEGG。
#
# 這一步得到的 Data 代表什麼？
# chebi_query_list_15ppm：
#   準備拿去做 ChEBI -> KEGG 的 ChEBI IDs。
# pubchem_query_list_15ppm：
#   準備拿去做 PubChem -> KEGG 的 PubChem IDs。
# hmdb_ID_list_15ppm：
#   準備拿去做 HMDB -> KEGG 或 HMDB-based annotation 的 HMDB IDs。
# ID_query_summary_15ppm：
#   三種 ID 各有多少 unique IDs。

chebi_query_list_15ppm <- external_ID_long_15ppm %>%
  filter(ID_type == "ChEBI_ID") %>%
  select(External_ID, KEGG_query) %>%
  distinct() %>%
  arrange(External_ID)

pubchem_query_list_15ppm <- external_ID_long_15ppm %>%
  filter(ID_type == "PubChem_ID") %>%
  select(External_ID, KEGG_query) %>%
  distinct() %>%
  arrange(External_ID)

hmdb_ID_list_15ppm <- external_ID_long_15ppm %>%
  filter(ID_type == "HMDB_ID") %>%
  select(External_ID) %>%
  distinct() %>%
  arrange(External_ID)

write_csv(
  chebi_query_list_15ppm,
  file.path(output_path, "8_ChEBI_query_list_for_KEGG_15ppm.csv")
)

write_csv(
  pubchem_query_list_15ppm,
  file.path(output_path, "8_PubChem_query_list_for_KEGG_15ppm.csv")
)

write_csv(
  hmdb_ID_list_15ppm,
  file.path(output_path, "8_HMDB_ID_list_for_KEGG_conversion_15ppm.csv")
)

ID_query_summary_15ppm <- tibble(
  ID_type = c("ChEBI", "PubChem", "HMDB"),
  Unique_ID_count = c(
    nrow(chebi_query_list_15ppm),
    nrow(pubchem_query_list_15ppm),
    nrow(hmdb_ID_list_15ppm)
  )
)

write_csv(
  ID_query_summary_15ppm,
  file.path(output_path, "8_ID_query_list_summary_15ppm.csv")
)

ID_query_summary_15ppm
```
```{r}
#----25. check multiple external IDs per CSID----
# 這一步在做什麼？
# 1. 檢查同一個 CSID 是否對到多個 ChEBI / HMDB / PubChem IDs。
# 2. 多個 ID 不一定是錯，可能是資料庫同義詞、舊 ID、新 ID、salt form、isomer 等。
# 3. 這一步只是標記出來，後面轉 KEGG 時不要硬刪。
#
# 這一步得到的 Data 代表什麼？
# multiple_ID_summary_15ppm：
#   哪些 CSID 有多個 external IDs。
#
# 後續用途：
# 如果某個 CSID 最後轉出多個 KEGG IDs，就要標記為 ambiguous mapping。

multiple_ID_summary_15ppm <- external_ID_long_15ppm %>%
  group_by(Mode, CSID, ID_type) %>%
  summarise(
    n_external_ID = n_distinct(External_ID),
    External_IDs = paste(unique(External_ID), collapse = ";"),
    .groups = "drop"
  ) %>%
  filter(n_external_ID > 1) %>%
  arrange(desc(n_external_ID), Mode, ID_type)

write_csv(
  multiple_ID_summary_15ppm,
  file.path(output_path, "9_Multiple_external_IDs_per_CSID_summary_15ppm.csv")
)

multiple_ID_summary_15ppm %>%
  head(30)
```

```{r}
#----26. merge annotated-only 15ppm IDs back to measurement tables----
# 這一步在做什麼？
# 1. Measurement table 是定量資料，包含 DMSO / STS / Fas / RSL / Nec / Blank 等 intensity。
# 2. Identification table 是 annotation 資料，包含 Compound ID、ChEBI、HMDB、PubChem。
# 3. 這一步把 annotation 對回 measurement。
#
# 為什麼用 Compound 對回？
# POS_measure_rm / NEG_measure_rm 和 identification table 都有 Compound 欄位。
#
# 為什麼要先 collapse？
# 因為同一個 Compound 可能有多個 identification candidates。
# 如果直接 left_join，measurement rows 可能會被放大成很多列。
# 所以先把同一個 Compound 的 annotation 合併成一列，再 join 回 measurement。
#
# 這一步得到的 Data 代表什麼？
# NEG_measure_with_external_IDs_15ppm：
#   NEG mode 中，有定量訊號，且對回 15ppm annotated-only annotation 的 measurement features。
# POS_measure_with_external_IDs_15ppm：
#   POS mode 中，有定量訊號，且對回 15ppm annotated-only annotation 的 measurement features。
#
# 注意：
# 這兩張表是後面做 fold change、heatmap、condition-specific metabolite analysis 的基礎表。

collapse_unique_ids <- function(x) {
  
  x <- x %>%
    na.omit() %>%
    as.character() %>%
    paste(collapse = ";") %>%
    str_split(";") %>%
    unlist() %>%
    str_squish()
  
  x <- x[x != ""]
  x <- unique(x)
  
  if (length(x) == 0) {
    NA_character_
  } else {
    paste(x, collapse = ";")
  }
}

make_compound_annotation_table <- function(iden_15ppm_annotated_df) {
  
  iden_15ppm_annotated_df %>%
    group_by(Compound) %>%
    summarise(
      `Compound ID` = collapse_unique_ids(`Compound ID`),
      CSID = collapse_unique_ids(CSID),
      ChEBI_ID = collapse_unique_ids(ChEBI_ID),
      Final_HMDB_ID = collapse_unique_ids(Final_HMDB_ID),
      PubChem_ID = collapse_unique_ids(PubChem_ID),
      Best_abs_mass_error_ppm = min(Abs_Mass_Error_ppm, na.rm = TRUE),
      Best_score = max(Score, na.rm = TRUE),
      Best_fragmentation_score = max(`Fragmentation Score`, na.rm = TRUE),
      .groups = "drop"
    )
}

NEG_compound_annotation_15ppm <- make_compound_annotation_table(
  NEG_iden_external_15ppm_annotated
)

POS_compound_annotation_15ppm <- make_compound_annotation_table(
  POS_iden_external_15ppm_annotated
)

NEG_measure_with_external_IDs_15ppm <- NEG_measure_rm %>%
  left_join(
    NEG_compound_annotation_15ppm,
    by = "Compound"
  ) %>%
  filter(!is.na(ChEBI_ID) | !is.na(Final_HMDB_ID) | !is.na(PubChem_ID))

POS_measure_with_external_IDs_15ppm <- POS_measure_rm %>%
  left_join(
    POS_compound_annotation_15ppm,
    by = "Compound"
  ) %>%
  filter(!is.na(ChEBI_ID) | !is.na(Final_HMDB_ID) | !is.na(PubChem_ID))

write_csv(
  NEG_measure_with_external_IDs_15ppm,
  file.path(output_path, "10_NEG_measurement_with_external_IDs_15ppm_annotated_only.csv")
)

write_csv(
  POS_measure_with_external_IDs_15ppm,
  file.path(output_path, "10_POS_measurement_with_external_IDs_15ppm_annotated_only.csv")
)
```
```{r}
#----27. check measurement annotation coverage after 15 ppm filter----
# 這一步在做什麼？
# 1. 檢查 measurement features 對回 annotated-only annotation 後，剩下多少 rows。
# 2. 這是 feature-level 的 summary，不是 identification row-level。
#
# 這一步得到的 Data 代表什麼？
# measurement_annotation_summary_15ppm：
#   代表通過 5x Blank filter 的 measurement features 中，
#   有多少可以對到 15ppm 且有 annotation ID 的 metabolite。
#
# 後續用途：
# 這可以告訴你最後真正能拿來做定量分析的 annotated metabolite 數量。

measurement_annotation_summary_15ppm <- bind_rows(
  NEG_measure_with_external_IDs_15ppm %>% mutate(Mode = "NEG"),
  POS_measure_with_external_IDs_15ppm %>% mutate(Mode = "POS")
) %>%
  group_by(Mode) %>%
  summarise(
    Measurement_features_annotated_15ppm = n(),
    Features_with_ChEBI = sum(!is.na(ChEBI_ID)),
    Features_with_HMDB = sum(!is.na(Final_HMDB_ID)),
    Features_with_PubChem = sum(!is.na(PubChem_ID)),
    Features_with_any_annotation_ID = sum(
      !is.na(ChEBI_ID) | !is.na(Final_HMDB_ID) | !is.na(PubChem_ID)
    ),
    ChEBI_feature_rate = Features_with_ChEBI / Measurement_features_annotated_15ppm,
    HMDB_feature_rate = Features_with_HMDB / Measurement_features_annotated_15ppm,
    PubChem_feature_rate = Features_with_PubChem / Measurement_features_annotated_15ppm,
    Any_annotation_ID_feature_rate = Features_with_any_annotation_ID / Measurement_features_annotated_15ppm,
    .groups = "drop"
  )

write_csv(
  measurement_annotation_summary_15ppm,
  file.path(output_path, "10_Measurement_annotation_Coverage_Summary_15ppm.csv")
)

measurement_annotation_summary_15ppm
```

```{r}
#----25-1. check annotation ambiguity per Compound----
# 這一步在做什麼？
# 1. 檢查每個 measurement feature / Compound 對到多少個候選 Compound ID、CSID、ChEBI、HMDB、PubChem。
# 2. 如果一個 Compound 對到太多 IDs，代表 annotation ambiguity 高。
# 3. 後面做 biological interpretation 時，這些 features 要比較保守。
#
# 這一步得到的 Data 代表什麼？
# compound_annotation_ambiguity_15ppm：
#   每個 Compound 有多少候選 annotation IDs。
# ambiguity_summary_15ppm：
#   POS / NEG 整體 annotation ambiguity 的摘要。

count_semicolon_ids <- function(x) {
  
  ifelse(
    is.na(x) | x == "",
    0,
    str_count(x, ";") + 1
  )
}

compound_annotation_ambiguity_15ppm <- bind_rows(
  NEG_compound_annotation_15ppm %>% mutate(Mode = "NEG"),
  POS_compound_annotation_15ppm %>% mutate(Mode = "POS")
) %>%
  mutate(
    n_Compound_ID = count_semicolon_ids(`Compound ID`),
    n_CSID = count_semicolon_ids(CSID),
    n_ChEBI_ID = count_semicolon_ids(ChEBI_ID),
    n_HMDB_ID = count_semicolon_ids(Final_HMDB_ID),
    n_PubChem_ID = count_semicolon_ids(PubChem_ID),
    High_annotation_ambiguity = n_CSID >= 5 | n_ChEBI_ID >= 3 | n_HMDB_ID >= 3 | n_PubChem_ID >= 3
  )

ambiguity_summary_15ppm <- compound_annotation_ambiguity_15ppm %>%
  group_by(Mode) %>%
  summarise(
    Features = n(),
    Median_CSID_per_feature = median(n_CSID, na.rm = TRUE),
    Mean_CSID_per_feature = mean(n_CSID, na.rm = TRUE),
    Features_with_multiple_CSID = sum(n_CSID > 1, na.rm = TRUE),
    Features_with_high_ambiguity = sum(High_annotation_ambiguity, na.rm = TRUE),
    High_ambiguity_rate = Features_with_high_ambiguity / Features,
    .groups = "drop"
  )

write_csv(
  compound_annotation_ambiguity_15ppm,
  file.path(output_path, "11_Compound_annotation_ambiguity_15ppm.csv")
)

write_csv(
  ambiguity_summary_15ppm,
  file.path(output_path, "11_Annotation_ambiguity_Summary_15ppm.csv")
)

ambiguity_summary_15ppm
```
```{r}
#----20. filter identification rows by mass error <= 15 ppm----
# 這一步在做什麼？
# 1. identification table 裡每一列是 QI software 給的一個 metabolite candidate。
# 2. Mass Error (ppm) 代表實際 m/z 和理論 m/z 的誤差。
# 3. 這裡只保留 -15 ppm 到 +15 ppm 之間的 candidates。
#
# 這一步得到的 Data 代表什麼？
# NEG_iden_external_15ppm：
#   NEG mode 中，通過 5x Blank filter，而且 Mass Error 在 ±15 ppm 內的 identification candidates。
# POS_iden_external_15ppm：
#   POS mode 中，通過 5x Blank filter，而且 Mass Error 在 ±15 ppm 內的 identification candidates。
# mass_error_filter_summary_15ppm：
#   告訴你 15 ppm filter 前後各剩多少 identification rows。

mass_error_cutoff <- 15

filter_iden_by_mass_error <- function(iden_df, mode_name) {
  
  iden_df %>%
    mutate(
      Mode = mode_name,
      `Mass Error (ppm)` = as.numeric(`Mass Error (ppm)`),
      Score = as.numeric(Score),
      `Fragmentation Score` = as.numeric(`Fragmentation Score`),
      `Isotope Similarity` = as.numeric(`Isotope Similarity`),
      Abs_Mass_Error_ppm = abs(`Mass Error (ppm)`),
      Pass_15ppm = Abs_Mass_Error_ppm <= mass_error_cutoff
    ) %>%
    filter(Pass_15ppm)
}

NEG_iden_external_15ppm <- filter_iden_by_mass_error(
  iden_df = NEG_iden_with_external_IDs,
  mode_name = "NEG"
)

POS_iden_external_15ppm <- filter_iden_by_mass_error(
  iden_df = POS_iden_with_external_IDs,
  mode_name = "POS"
)

mass_error_filter_summary_15ppm <- tibble(
  Mode = c("NEG", "POS"),
  Mass_error_cutoff_ppm = mass_error_cutoff,
  Before_15ppm_filter = c(
    nrow(NEG_iden_with_external_IDs),
    nrow(POS_iden_with_external_IDs)
  ),
  After_15ppm_filter = c(
    nrow(NEG_iden_external_15ppm),
    nrow(POS_iden_external_15ppm)
  )
) %>%
  mutate(
    Removed_by_15ppm_filter = Before_15ppm_filter - After_15ppm_filter,
    Remaining_rate = After_15ppm_filter / Before_15ppm_filter
  )

write_csv(
  NEG_iden_external_15ppm,
  file.path(output_path, "4_NEG_identification_with_external_IDs_15ppm.csv")
)

write_csv(
  POS_iden_external_15ppm,
  file.path(output_path, "4_POS_identification_with_external_IDs_15ppm.csv")
)

write_csv(
  mass_error_filter_summary_15ppm,
  file.path(output_path, "4_Mass_Error_15ppm_Filter_Summary.csv")
)

mass_error_filter_summary_15ppm
```
```{r}
#----21. keep only annotated identification rows after 15 ppm filter----
# 這一步在做什麼？
# 1. 只保留至少有 ChEBI / HMDB / PubChem 其中一種 ID 的 candidates。
# 2. 完全沒有 external ID 的 row 先排除，因為目前無法做 metabolite annotation 或 KEGG mapping。
#
# 這一步得到的 Data 代表什麼？
# NEG_iden_external_15ppm_annotated：
#   NEG mode 中，15 ppm 內且有 annotation ID 的 candidates。
# POS_iden_external_15ppm_annotated：
#   POS mode 中，15 ppm 內且有 annotation ID 的 candidates。
# annotation_filter_summary_15ppm：
#   告訴你有多少 row 因為完全沒有 annotation ID 被排除。

NEG_iden_external_15ppm_annotated <- NEG_iden_external_15ppm %>%
  filter(!is.na(ChEBI_ID) | !is.na(Final_HMDB_ID) | !is.na(PubChem_ID))

POS_iden_external_15ppm_annotated <- POS_iden_external_15ppm %>%
  filter(!is.na(ChEBI_ID) | !is.na(Final_HMDB_ID) | !is.na(PubChem_ID))

annotation_filter_summary_15ppm <- tibble(
  Mode = c("NEG", "POS"),
  Rows_after_15ppm_filter = c(
    nrow(NEG_iden_external_15ppm),
    nrow(POS_iden_external_15ppm)
  ),
  Rows_with_annotation_ID = c(
    nrow(NEG_iden_external_15ppm_annotated),
    nrow(POS_iden_external_15ppm_annotated)
  )
) %>%
  mutate(
    Rows_without_annotation_ID = Rows_after_15ppm_filter - Rows_with_annotation_ID,
    Annotation_ID_rate = Rows_with_annotation_ID / Rows_after_15ppm_filter
  )

write_csv(
  NEG_iden_external_15ppm_annotated,
  file.path(output_path, "5_NEG_identification_with_external_IDs_15ppm_annotated_only.csv")
)

write_csv(
  POS_iden_external_15ppm_annotated,
  file.path(output_path, "5_POS_identification_with_external_IDs_15ppm_annotated_only.csv")
)

write_csv(
  annotation_filter_summary_15ppm,
  file.path(output_path, "5_Annotation_ID_Filter_Summary_15ppm.csv")
)

annotation_filter_summary_15ppm
```
```{r}
#----22. limit annotation candidates to top 10 per Compound----
# 這一步在做什麼？
# 1. 有些 Compound / feature 會對到很多 CSID 或 HMDB candidates。
# 2. 你不想讓一個 feature 帶著幾十個候選 ID 進入後續分析。
# 3. 這一步每個 Mode + Compound 最多保留 10 個 candidate rows。
# 4. 保留規則不是隨機，而是依據：
#    Mass error 小、Fragmentation Score 高、Score 高、Isotope Similarity 高、有 external ID。
#
# 這一步得到的 Data 代表什麼？
# NEG_iden_external_15ppm_top10：
#   NEG mode 中，每個 Compound 最多保留 10 個較可信 annotation candidates。
# POS_iden_external_15ppm_top10：
#   POS mode 中，每個 Compound 最多保留 10 個較可信 annotation candidates。
# candidate_limit_summary_15ppm：
#   告訴你 top10 限制前後刪掉多少 candidate rows。

max_candidates_per_compound <- 10

rank_and_limit_candidates <- function(iden_df) {
  
  iden_df %>%
    mutate(
      Has_external_ID = !is.na(ChEBI_ID) | !is.na(Final_HMDB_ID) | !is.na(PubChem_ID),
      Score_for_rank = replace_na(Score, -Inf),
      Fragmentation_for_rank = replace_na(`Fragmentation Score`, -Inf),
      Isotope_for_rank = replace_na(`Isotope Similarity`, -Inf)
    ) %>%
    group_by(Mode, Compound) %>%
    arrange(
      Abs_Mass_Error_ppm,
      desc(Fragmentation_for_rank),
      desc(Score_for_rank),
      desc(Isotope_for_rank),
      desc(Has_external_ID),
      .by_group = TRUE
    ) %>%
    mutate(
      Candidate_rank_within_Compound = row_number(),
      Total_candidates_within_Compound = n()
    ) %>%
    filter(Candidate_rank_within_Compound <= max_candidates_per_compound) %>%
    ungroup()
}

NEG_iden_external_15ppm_top10 <- rank_and_limit_candidates(
  NEG_iden_external_15ppm_annotated
)

POS_iden_external_15ppm_top10 <- rank_and_limit_candidates(
  POS_iden_external_15ppm_annotated
)

candidate_limit_summary_15ppm <- tibble(
  Mode = c("NEG", "POS"),
  Rows_before_top10_limit = c(
    nrow(NEG_iden_external_15ppm_annotated),
    nrow(POS_iden_external_15ppm_annotated)
  ),
  Rows_after_top10_limit = c(
    nrow(NEG_iden_external_15ppm_top10),
    nrow(POS_iden_external_15ppm_top10)
  )
) %>%
  mutate(
    Rows_removed_by_top10_limit = Rows_before_top10_limit - Rows_after_top10_limit,
    Remaining_rate_after_top10_limit = Rows_after_top10_limit / Rows_before_top10_limit
  )

write_csv(
  NEG_iden_external_15ppm_top10,
  file.path(output_path, "6_NEG_identification_with_external_IDs_15ppm_annotated_top10.csv")
)

write_csv(
  POS_iden_external_15ppm_top10,
  file.path(output_path, "6_POS_identification_with_external_IDs_15ppm_annotated_top10.csv")
)

write_csv(
  candidate_limit_summary_15ppm,
  file.path(output_path, "6_Candidate_Top10_Filter_Summary_15ppm.csv")
)

candidate_limit_summary_15ppm
```

```{r}
#----23. check annotation candidate ambiguity after top10 limit----
# 這一步在做什麼？
# 1. 檢查每個 Compound 原本最多有多少 candidates。
# 2. 看看 top10 限制是否真的有發揮作用。
#
# 這一步得到的 Data 代表什麼？
# candidate_ambiguity_summary_15ppm：
#   每個 mode 中，有多少 feature 原本 candidate 數量大於 10。

candidate_ambiguity_summary_15ppm <- bind_rows(
  NEG_iden_external_15ppm_annotated,
  POS_iden_external_15ppm_annotated
) %>%
  group_by(Mode, Compound) %>%
  summarise(
    Candidate_rows_before_top10 = n(),
    .groups = "drop"
  ) %>%
  group_by(Mode) %>%
  summarise(
    Features = n(),
    Features_with_more_than_10_candidates = sum(Candidate_rows_before_top10 > 10),
    Max_candidates_per_feature_before_top10 = max(Candidate_rows_before_top10),
    Median_candidates_per_feature_before_top10 = median(Candidate_rows_before_top10),
    .groups = "drop"
  )

write_csv(
  candidate_ambiguity_summary_15ppm,
  file.path(output_path, "6_Candidate_Ambiguity_Summary_before_Top10_15ppm.csv")
)

candidate_ambiguity_summary_15ppm
```

```{r}
#----24. expand ChEBI / HMDB / PubChem IDs into long format after top10 limit----
# 這一步在做什麼？
# 1. 把 ChEBI / HMDB / PubChem 多 ID 欄位拆開。
# 2. 一個 external ID 變成一列。
# 3. 後面才能逐一轉 KEGG。
#
# 這一步得到的 Data 代表什麼？
# external_ID_long_15ppm_top10：
#   只來自 15 ppm、annotated-only、每個 Compound 最多 10 個 candidate rows 的長格式 ID table。

normalize_hmdb_id <- function(x) {
  
  hmdb_num <- str_extract(x, "\\d+")
  
  ifelse(
    is.na(hmdb_num),
    NA_character_,
    paste0("HMDB", str_pad(hmdb_num, width = 7, side = "left", pad = "0"))
  )
}

external_ID_long_15ppm_top10 <- bind_rows(
  NEG_iden_external_15ppm_top10,
  POS_iden_external_15ppm_top10
) %>%
  select(
    Mode,
    Compound,
    `Compound ID`,
    CSID,
    ChEBI_ID,
    Final_HMDB_ID,
    PubChem_ID,
    Score,
    `Fragmentation Score`,
    `Mass Error (ppm)`,
    Abs_Mass_Error_ppm,
    `Isotope Similarity`,
    Candidate_rank_within_Compound,
    Total_candidates_within_Compound
  ) %>%
  rename(
    HMDB_ID = Final_HMDB_ID
  ) %>%
  pivot_longer(
    cols = c(ChEBI_ID, HMDB_ID, PubChem_ID),
    names_to = "ID_type",
    values_to = "External_ID"
  ) %>%
  separate_rows(External_ID, sep = ";") %>%
  mutate(
    External_ID = str_squish(External_ID),
    External_ID = na_if(External_ID, ""),
    
    External_ID = case_when(
      ID_type == "HMDB_ID" ~ normalize_hmdb_id(External_ID),
      ID_type == "ChEBI_ID" ~ str_to_upper(External_ID),
      ID_type == "PubChem_ID" ~ External_ID,
      TRUE ~ External_ID
    ),
    
    KEGG_query = case_when(
      ID_type == "ChEBI_ID" ~ str_replace(External_ID, "^CHEBI:", "chebi:"),
      ID_type == "PubChem_ID" ~ paste0("pubchem:", External_ID),
      TRUE ~ NA_character_
    )
  ) %>%
  filter(!is.na(External_ID)) %>%
  distinct(
    Mode,
    Compound,
    `Compound ID`,
    CSID,
    ID_type,
    External_ID,
    KEGG_query,
    .keep_all = TRUE
  )

write_csv(
  external_ID_long_15ppm_top10,
  file.path(output_path, "7_External_ID_long_before_KEGG_conversion_15ppm_top10.csv")
)

external_ID_long_summary_15ppm_top10 <- external_ID_long_15ppm_top10 %>%
  group_by(Mode, ID_type) %>%
  summarise(
    Unique_external_IDs = n_distinct(External_ID),
    Rows = n(),
    .groups = "drop"
  )

write_csv(
  external_ID_long_summary_15ppm_top10,
  file.path(output_path, "7_External_ID_long_Summary_15ppm_top10.csv")
)

external_ID_long_summary_15ppm_top10
```
```{r}
#----25. limit external IDs to top 10 per Compound and ID type----
# 這一步在做什麼？
# 1. 上一步已經限制每個 Compound 最多 10 個 candidate rows。
# 2. 但有些 candidate row 可能仍然帶多個 HMDB 或 ChEBI。
# 3. 所以這一步再限制：
#    每個 Mode + Compound + ID_type 最多 10 個 External_ID。
#
# 這一步得到的 Data 代表什麼？
# external_ID_long_15ppm_top10ID：
#   最終拿去做 KEGG / HMDB conversion 的 ID table。
#   每個 feature 每種 ID 類型最多 10 個 ID。

max_external_ids_per_compound <- 10

external_ID_long_15ppm_top10ID <- external_ID_long_15ppm_top10 %>%
  mutate(
    Score_for_rank = replace_na(Score, -Inf),
    Fragmentation_for_rank = replace_na(`Fragmentation Score`, -Inf),
    Isotope_for_rank = replace_na(`Isotope Similarity`, -Inf)
  ) %>%
  group_by(Mode, Compound, ID_type) %>%
  arrange(
    Abs_Mass_Error_ppm,
    desc(Fragmentation_for_rank),
    desc(Score_for_rank),
    desc(Isotope_for_rank),
    .by_group = TRUE
  ) %>%
  mutate(
    External_ID_rank_within_Compound = row_number(),
    Total_external_ID_within_Compound = n()
  ) %>%
  filter(External_ID_rank_within_Compound <= max_external_ids_per_compound) %>%
  ungroup()

write_csv(
  external_ID_long_15ppm_top10ID,
  file.path(output_path, "8_External_ID_long_before_KEGG_conversion_15ppm_top10ID.csv")
)

external_ID_top10ID_summary <- external_ID_long_15ppm_top10ID %>%
  group_by(Mode, ID_type) %>%
  summarise(
    Unique_external_IDs = n_distinct(External_ID),
    Rows = n(),
    .groups = "drop"
  )

write_csv(
  external_ID_top10ID_summary,
  file.path(output_path, "8_External_ID_top10ID_Summary_15ppm.csv")
)

external_ID_top10ID_summary
```

```{r}
#----26. create ID query lists for KEGG conversion----
# 這一步在做什麼？
# 1. 從最終限制後的 ID long table 產生三種 ID list：
#    ChEBI、PubChem、HMDB。
# 2. ChEBI / PubChem 後面會自動轉 KEGG。
# 3. HMDB 後面可用 MetaboAnalyst 或其他 mapping table 轉 KEGG。
#
# 這一步得到的 Data 代表什麼？
# chebi_query_list_15ppm_top10：
#   準備做 ChEBI -> KEGG 的 ChEBI list。
# pubchem_query_list_15ppm_top10：
#   準備做 PubChem -> KEGG 的 PubChem list。
# hmdb_ID_list_15ppm_top10：
#   準備做 HMDB -> KEGG 或 HMDB annotation 的 HMDB list。

chebi_query_list_15ppm_top10 <- external_ID_long_15ppm_top10ID %>%
  filter(ID_type == "ChEBI_ID") %>%
  select(External_ID, KEGG_query) %>%
  distinct() %>%
  arrange(External_ID)

pubchem_query_list_15ppm_top10 <- external_ID_long_15ppm_top10ID %>%
  filter(ID_type == "PubChem_ID") %>%
  select(External_ID, KEGG_query) %>%
  distinct() %>%
  arrange(External_ID)

hmdb_ID_list_15ppm_top10 <- external_ID_long_15ppm_top10ID %>%
  filter(ID_type == "HMDB_ID") %>%
  select(External_ID) %>%
  distinct() %>%
  arrange(External_ID)

write_csv(
  chebi_query_list_15ppm_top10,
  file.path(output_path, "9_ChEBI_query_list_for_KEGG_15ppm_top10.csv")
)

write_csv(
  pubchem_query_list_15ppm_top10,
  file.path(output_path, "9_PubChem_query_list_for_KEGG_15ppm_top10.csv")
)

write_csv(
  hmdb_ID_list_15ppm_top10,
  file.path(output_path, "9_HMDB_ID_list_for_KEGG_conversion_15ppm_top10.csv")
)

ID_query_summary_15ppm_top10 <- tibble(
  ID_type = c("ChEBI", "PubChem", "HMDB"),
  Unique_ID_count = c(
    nrow(chebi_query_list_15ppm_top10),
    nrow(pubchem_query_list_15ppm_top10),
    nrow(hmdb_ID_list_15ppm_top10)
  )
)

write_csv(
  ID_query_summary_15ppm_top10,
  file.path(output_path, "9_ID_query_list_summary_15ppm_top10.csv")
)

ID_query_summary_15ppm_top10
```

```{r}
#----27. merge top10 annotation back to measurement tables----
# 這一步在做什麼？
# 1. 把每個 Compound 的 annotation IDs collapse 成一列。
# 2. 再用 Compound 對回 measurement intensity。
# 3. 這樣 measurement 不會因為多個 CSID 被複製成很多列。
#
# 這一步得到的 Data 代表什麼？
# NEG_measure_with_external_IDs_15ppm_top10：
#   NEG mode 中，通過 5x Blank，有 15 ppm annotation，且每個 feature 限制最多 10 個候選 ID 的 measurement table。
# POS_measure_with_external_IDs_15ppm_top10：
#   POS mode 中，通過 5x Blank，有 15 ppm annotation，且每個 feature 限制最多 10 個候選 ID 的 measurement table。

collapse_unique_ids <- function(x) {
  
  x <- x %>%
    na.omit() %>%
    as.character() %>%
    paste(collapse = ";") %>%
    str_split(";") %>%
    unlist() %>%
    str_squish()
  
  x <- x[x != ""]
  x <- unique(x)
  
  if (length(x) == 0) {
    NA_character_
  } else {
    paste(x, collapse = ";")
  }
}

make_compound_annotation_table_top10 <- function(external_long_df) {
  
  external_long_df %>%
    group_by(Mode, Compound) %>%
    summarise(
      `Compound ID` = collapse_unique_ids(`Compound ID`),
      CSID = collapse_unique_ids(CSID),
      ChEBI_ID = collapse_unique_ids(ifelse(ID_type == "ChEBI_ID", External_ID, NA_character_)),
      Final_HMDB_ID = collapse_unique_ids(ifelse(ID_type == "HMDB_ID", External_ID, NA_character_)),
      PubChem_ID = collapse_unique_ids(ifelse(ID_type == "PubChem_ID", External_ID, NA_character_)),
      Best_abs_mass_error_ppm = min(Abs_Mass_Error_ppm, na.rm = TRUE),
      Best_score = max(Score, na.rm = TRUE),
      Best_fragmentation_score = max(`Fragmentation Score`, na.rm = TRUE),
      Max_total_candidates_before_top10 = max(Total_candidates_within_Compound, na.rm = TRUE),
      .groups = "drop"
    )
}

compound_annotation_15ppm_top10 <- make_compound_annotation_table_top10(
  external_ID_long_15ppm_top10ID
)

NEG_compound_annotation_15ppm_top10 <- compound_annotation_15ppm_top10 %>%
  filter(Mode == "NEG") %>%
  select(-Mode)

POS_compound_annotation_15ppm_top10 <- compound_annotation_15ppm_top10 %>%
  filter(Mode == "POS") %>%
  select(-Mode)

NEG_measure_with_external_IDs_15ppm_top10 <- NEG_measure_rm %>%
  left_join(
    NEG_compound_annotation_15ppm_top10,
    by = "Compound"
  ) %>%
  filter(!is.na(ChEBI_ID) | !is.na(Final_HMDB_ID) | !is.na(PubChem_ID))

POS_measure_with_external_IDs_15ppm_top10 <- POS_measure_rm %>%
  left_join(
    POS_compound_annotation_15ppm_top10,
    by = "Compound"
  ) %>%
  filter(!is.na(ChEBI_ID) | !is.na(Final_HMDB_ID) | !is.na(PubChem_ID))

write_csv(
  NEG_measure_with_external_IDs_15ppm_top10,
  file.path(output_path, "10_NEG_measurement_with_external_IDs_15ppm_top10.csv")
)

write_csv(
  POS_measure_with_external_IDs_15ppm_top10,
  file.path(output_path, "10_POS_measurement_with_external_IDs_15ppm_top10.csv")
)
```


```{r}
#----28. check final measurement annotation coverage----
# 這一步在做什麼？
# 1. 檢查最後真正能進入主分析的 measurement features 有多少。
# 2. 這是 feature-level，不是 identification row-level。
#
# 這一步得到的 Data 代表什麼？
# measurement_annotation_summary_15ppm_top10：
#   最終主分析表中，POS / NEG 各有多少 annotated features。

measurement_annotation_summary_15ppm_top10 <- bind_rows(
  NEG_measure_with_external_IDs_15ppm_top10 %>% mutate(Mode = "NEG"),
  POS_measure_with_external_IDs_15ppm_top10 %>% mutate(Mode = "POS")
) %>%
  group_by(Mode) %>%
  summarise(
    Measurement_features_annotated_15ppm_top10 = n(),
    Features_with_ChEBI = sum(!is.na(ChEBI_ID)),
    Features_with_HMDB = sum(!is.na(Final_HMDB_ID)),
    Features_with_PubChem = sum(!is.na(PubChem_ID)),
    Features_with_any_annotation_ID = sum(
      !is.na(ChEBI_ID) | !is.na(Final_HMDB_ID) | !is.na(PubChem_ID)
    ),
    ChEBI_feature_rate = Features_with_ChEBI / Measurement_features_annotated_15ppm_top10,
    HMDB_feature_rate = Features_with_HMDB / Measurement_features_annotated_15ppm_top10,
    PubChem_feature_rate = Features_with_PubChem / Measurement_features_annotated_15ppm_top10,
    Any_annotation_ID_feature_rate = Features_with_any_annotation_ID / Measurement_features_annotated_15ppm_top10,
    .groups = "drop"
  )

write_csv(
  measurement_annotation_summary_15ppm_top10,
  file.path(output_path, "10_Measurement_annotation_Coverage_Summary_15ppm_top10.csv")
)

measurement_annotation_summary_15ppm_top10
```
```{r}
#----29. check final annotated feature retention rate----
# 這一步在做什麼？
# 1. 比較 5x Blank filtered measurement features 和最後 annotated features。
# 2. 確認你最後主分析保留了多少 measurement features。
#
# 這一步得到的 Data 代表什麼？
# final_feature_retention_summary_15ppm_top10：
#   從 blank-filtered measurement 到 final annotated table 的 feature 保留率。

final_feature_retention_summary_15ppm_top10 <- tibble(
  Mode = c("NEG", "POS"),
  Blank_filtered_measurement_features = c(
    nrow(NEG_measure_rm),
    nrow(POS_measure_rm)
  ),
  Final_annotated_features_15ppm_top10 = c(
    nrow(NEG_measure_with_external_IDs_15ppm_top10),
    nrow(POS_measure_with_external_IDs_15ppm_top10)
  )
) %>%
  mutate(
    Final_feature_retention_rate = Final_annotated_features_15ppm_top10 /
      Blank_filtered_measurement_features
  )

write_csv(
  final_feature_retention_summary_15ppm_top10,
  file.path(output_path, "11_Final_feature_retention_Summary_15ppm_top10.csv")
)

final_feature_retention_summary_15ppm_top10
```

